【裁判字號】    99,易,1322
【裁判日期】    990915
【裁判案由】    妨害自由
【裁判全文】
臺灣臺中地方法院刑事判決              99年度易字第1322號
公  訴  人  臺灣臺中地方法院檢察署檢察官
被      告  甲○○
上列被告因妨害自由等案件，經檢察官提起公訴（99年度偵字第
2016號），本院判決如下：
    主    文
甲○○犯強制罪，處拘役肆拾伍日，如易科罰金，以新臺幣壹仟
元折算壹日。又犯公然侮辱罪，處拘役壹拾日，如易科罰金，以
新臺幣壹仟元折算壹日。應執行拘役伍拾日，如易科罰金，以新
臺幣壹仟折算壹日。
    犯罪事實
一、甲○○前因過失致死案件，經本院於97年4 月7 日以97年度
    中交簡上字第63號刑事判決判處有期徒刑6 月，緩刑2 年確
    定，詎於緩刑中，仍不知謹言慎行，緣甲○○與乙○○均係
    社團法人臺灣省慈心協會（下稱慈心協會）員工，該協會督
    導蔡慈暉於民國98年11月26日下午2 時許，在臺中市○區○○路2 段11號中山醫學大學附設醫院中興分院（下稱中興分
    院）內，以乙○○已離職為由，要求乙○○將工作交由他人
    接手，因遭乙○○辱罵發生爭執，甲○○獲悉上情欲找乙○○理論，旋於同日下午3 時42分許，前往中興分院旁之宜寧
    中學圍牆馬路邊，趁乙○○護送該協會服務之肢體殘障人士
    戊○○騎坐機車之際，竟基於公然侮辱及妨害乙○○行使權
    利之犯意，在上開馬路邊之不特定人得共見共聞之公共場所
    ，以「阿公（指乙○○所服務的男性長者）是你客兄」（臺
    語）之不雅言語辱罵質問乙○○，足以貶低乙○○之人格及
    社會評價，並站在乙○○面前，以手指戳乙○○或以其身體
    攔阻之方式，強行擋住乙○○，不讓乙○○離去，以此強暴
    方式妨害乙○○行使自由離去之權利。嗣於同日下午3 時48
    分至51分許間，乙○○始趁隙繞過甲○○，坐上戊○○之機
    車離去。
二、案經乙○○訴由臺中市警察局第三分局報請臺灣臺中地方法
    院檢察署檢察官偵查起訴。
    理    由
一、證據能力方面：
    按照相、攝影係屬機械性記錄特徵，亦即認識對象的是相機
    、攝影鏡頭，透過鏡頭形成的畫面映寫入膠卷或儲存裝置，
    故照相、攝影不含有人的供述要素，且現實情形與作為傳達
    結果的照相、攝影，在內容上的一致性是透過機械的正確性
    來加以保障的，在照相、攝影之過程中，並不存在人對現實
    情形的知覺、記憶，在表現時經常可能發生的錯誤（如知覺
    的不準確、記憶隨時間推移而發生的變化），故照相、攝影
    光碟當然是非供述證據。卷附臺中市○區○○路2 段11號中
    興分院旁之宜寧中學圍牆之馬路邊之監視器光碟，既係以機
    械之方式所留存之影像，並非供述證據，且無違法取證之瑕
    疵，具有證據能力。
二、訊據被告甲○○固坦承因獲悉告訴人乙○○與該協會人員蔡
    慈暉發生爭執，而於上揭時、地前去找告訴人乙○○理論，
    惟矢口否認有何公然侮辱及妨害他人行使權利之犯行，辯稱
    ：當日伊到中興分院找乙○○，只有用手指與乙○○互相比
    來比去，並未以手指戳乙○○，或以身體阻止乙○○離去，
    更未辱罵乙○○云云。惟查：
  (一)上開犯罪事實，業據證人即告訴人乙○○於本院審理中具結
    證稱：伊在慈心協會擔任居家服務員，被告是社工人員，在
    此之前伊與被告並無恩怨、過節，案發當天下午3 點多，伊
    將戊○○推到宜寧中學圍牆邊，準備讓戊○○坐上機車騎回
    家，伊自己再到醫院大門口騎機車時，被告與協會理事長丁○○○到該處來找伊理論，伊猜想是因當天下午2 點多，協
    會社工蔡慈暉以伊已離職為由，帶新的居家員要來替換伊工
    作，伊與蔡慈暉發生爭執事件有關。被告在圍牆邊一直罵伊
    ，伊只有質問被告為何一直罵伊，並未回罵被告，伊想離開
    ，但被被告他們擋住去路，被告還用手指戳伊的身體左邊，
    伊後退時背部、左臀還撞到牆壁。且被告還罵伊很厲害，阿
    公是伊的客兄，阿媽是伊老母，不然為何對伊這麼好，不把
    伊換掉。伊有叫救命，被告說好，她要幫伊叫，並在那邊走
    來走去。阿公是伊服務的對象，有些已80多歲等語（見本院
    卷第36至37頁）甚詳，核與證人戊○○於本院審理中具結證
    稱：當天伊與乙○○一起到中興醫院旁邊的圍牆，乙○○推
    伊上機車時，被告和一個中年女子來找乙○○，被告有用手
    指戳乙○○，擋在乙○○面前，乙○○靠著圍牆，乙○○有
    說她要走，也有喊救命。被告在場大聲的用臺語說「阿公是
    你客兄」，這是在乙○○要推伊上機車時候講的，好像沒有
    講「慈心協會的男性服務對象姘頭」，後來是伊載乙○○離
    開，但平常都是乙○○等伊騎機車離開後再自己走等語（見
    本院卷第52至53頁），大致相符，足見證人乙○○、戊○○
    前開證詞應屬真實，堪以採信。
  (二)又證人乙○○推著戊○○之輪椅到圍牆旁之機車停放處，護
    送證人戊○○坐上機車時，被告與該協會理事長黃周淑芬一
    前一後步行而至，被告站立在乙○○正前方，狀似質問乙○○，並以手指戳乙○○之左肩處，將乙○○逼退至圍牆邊，
    乙○○後方為電線桿及圍牆，左方有機車及證人戊○○，右
    方有汽車，其所站立處空間狹小，且於爭執期間，乙○○曾
    往前走及以手推開被告，惟均遭被告阻擋，嗣於下午3 時48
    分至51分許，乙○○始於被告後退時繞到機車另一頭而由證
    人戊○○載同離開，於此期間證人丁○○○係站在被告附近
    ，並有拉開被告之動作，且此監視器光碟僅有影像而無聲音
    等情，業據檢察官及本院當庭勘驗無訛，有勘驗筆錄2 份在
    卷可憑（見偵查卷第7 頁、本院卷第35頁背面、第44頁），
    參以被告自承乙○○於上開期間確有呼喊救命乙節（見本院
    卷第38頁），益徵被告確有以手指戳指乙○○及以其身體阻
    擋乙○○離開，否則乙○○大開自行離去，而無呼喊救命之
    必要。雖被告聲請傳喚之證人黃周秀英於本院審理中具結證
    稱：伊只有聽到被告與乙○○二人互相理論，辱罵的話伊沒
    有聽清楚，伊也忘了乙○○有無表示她要離開等語（見本院
    卷第38頁背面、第39頁），惟此係證人丁○○○避重就輕之
    詞，尚不足為有利被告之認定。
  (三)按刑法上之公然侮辱罪，僅須侮辱行為足使不特定人或多數
    人得以共見共聞，即行成立。所謂侮辱，係以使人難堪為目
    的，以言語、文字、圖畫或動作表示不屑、輕蔑或攻擊之意
    思，足以對於個人在社會上所保持之人格及地位，達貶損其
    評價之程度，即足當之。又衡諸經驗法則及社會習俗，「阿
    公是你客兄」（臺語）之言詞乃屬足以貶損受辱罵人之人格
    及社會評價，令人難堪之詞語。而被告係在中興分院旁之宜
    寧中學圍牆馬路邊之不特定多數人或得以共見共聞之場所，
    以「阿公是你客兄」（臺語）之言詞辱罵告訴人乙○○，顯
    足貶抑告訴人乙○○之人格及社會尊嚴，自構成公然侮辱罪
    。
  (四)綜上所述，被告前開所辯，要係卸責之詞，不足採信。本件
    事證明確，被告上開犯行，均堪認定。
三、按刑法第304 條第1 項強制罪所稱之「強暴」，係廣義指直
    接或間接對特定人行使之有形力而言，不問其對人之身體或
    財物為之；又前開強制罪條文所定之強暴、脅迫，祇以所用
    之強脅手段足以妨害他人行使權利，或足使他人行無義務之
    事為已足，並非被害人之自由完全受其壓制為必要（最高法
    院28年上字第3650號判例意旨參照）。是核被告甲○○所為
    ，係犯刑法第304 條第1 項之強制罪及第309 條第1 項之公
    然侮辱罪。被告所犯上開2 罪，犯意各別，行為互殊，犯罪
    構成要件不同，應分論併罰。爰審酌被告僅因細故，即公然
    以上開不堪之言詞辱罵告訴人，並妨害告訴人行使權利，諉
    不可取，且於犯後否認犯行，未見悔意，態度欠佳，惟念被
    告犯罪情節非重，所生危害並非鉅大，及其犯罪之目的、手
    段等一切情況，量處如主文所示之刑，並斟酌被告智識、家
    庭狀況等情（見警卷受詢問人欄所載），諭知以新臺幣1 千
    元為易科罰金之折算標準，並定其應執行及諭知上開易科罰
    金折算標準，以資懲儆。
據上論斷，應依刑事訴訟法第284 條之1 、第299 條第1 項前段
，刑法第304 條第1 項、第309 條第1 項、第41條第1 項前段、
第51條第6 款，刑法施行法第1 條之1 第1 項、第2 項前段，判
決如主文。
本案經檢察官丙○○到庭執行職務。
中    華    民    國    99    年    9     月    15    日
                  刑事第十一庭  法  官  廖純卿
以上正本證明與原本無異。
如不服本判決應於收受判決後10日內向本院提出上訴書狀，並應
敘述具體理由；其未敘述上訴理由者，應於上訴期間屆滿後20日
內向本院補提理由書（均須按他造當事人之人數附繕本）「切勿
逕送上級法院」。
                                書記官  柳寶倫
中    華    民    國    99    年    9     月    15    日
附錄論罪科刑法條
中華民國刑法第304條
（強制罪）
以強暴、脅迫使人行無義務之事或妨害人行使權利者，處3年以
下有期徒刑、拘役或3百元以下罰金。
前項之未遂犯罰之。
 中華民國刑法第309條
（公然侮辱罪）
公然侮辱人者，處拘役或 3 百元以下罰金。
以強暴犯前項之罪者，處1年以下有期徒刑、拘役或5百元以下罰
金。

司法院資訊處製作；財團法人民間司法改革基金會備份。
